【裁判字號】    90,上訴,684
【裁判日期】    900621
【裁判案由】    偽造有價證券等
【裁判全文】
臺灣高等法院高雄分院刑事判決    九十年度上訴字第六八四號
    上  訴  人
    即  被  告  甲○○
    指定辯護人  本院公設辯護人  李珮娟
右上訴人因偽造有價証券等案件，不服臺灣高雄地方法院九十年度訴字第二九四號中
華民國九十年三月廿三日第一審判決（起訴案號：臺灣高雄地方法院檢察署八十九年
度偵字第一○六一○號），提起上訴，本院判決如左：
      主  文
原判決撤銷。
本件免訴。
      理      由
一、公訴意旨略以：被告甲○○為乙○○之妻弟，於民國八十八年二月四日前某日，
    因乙○○委託甲○○辦理汽車過戶之事宜，故將乙○○本人之國民身分證及駕駛
    執照交付予甲○○，詎甲○○意圖為自己不法之所有，於八十八年四月十七日至
    丙○○所開設之江南交通有限公司，以乙○○之名義向丙○○租用營業用小客車
    ，並以乙○○之名義偽造租車契約書，且為取信於丙○○，竟意圖供行使之用，
    以乙○○之名義為發票人，偽造甲○○之署押，簽發票號ＣＨ三○六二九七號之
    本票，並就發票日及金額等均屬本票必要記載事項授權不知情之丙○○填載，將
    該偽造本票交付予丙○○，以為向丙○○租用營業小客車之擔保，而行使之，致
    丙○○陷於錯誤同意將車牌號碼ＺＤ－二五七號營業用小客車出租予甲○○，嗣
    丙○○依甲○○所授權內容填載本票完畢後，繼持之向乙○○追索，方知悉上情
    。因認被告涉有刑法第二百零一條第一項之偽造有價證券罪嫌及同法第二百十條
    之偽造文書罪嫌。
二、按案件曾經判決確定者，應為免訴之判決，刑事訴訟法第三百零二條第二款定有
    明文；又此項原則關於實質上一罪或裁判上一罪，均有其適用。連續犯、牽連犯
    均係裁判上一罪，其一部分犯罪事實曾經判決確定者，其效力當然及於全部，故
    檢察官復將其他部分重行起訴，亦應諭知免訴之判決，此亦有最高法院四十九年
    台非字第二０號判例可資參照。
三、查本件上訴人甲○○前於「八十八年二月四日前某日，因乙○○為委託甲○○辦
    理汽車之過戶事宜，而將其本人之國民身分證及駕駛執照交付予甲○○，詎料，
    甲○○竟利用取得乙○○國民身分證之機會，與某年籍姓名不詳綽號「張先生」
  之成年人，共同基於偽造公印文、國民身分證之故意，由甲○○提供乙○○之年
    籍及身分證統一編號等資料，及甲○○本人之照片一張，以新台幣（下同）三萬
    元之代價，委由「張先生」偽造貼有甲○○照片之乙○○國民身分證一張。「張
    先生」於取得甲○○所提供之乙○○相關資料及甲○○之照片後，旋即於不詳地
    點偽造具有「內政部印」公印文及貼有甲○○照片之乙○○國民身分證一張，足
    以生損害於乙○○及戶政機關對於國民身分證管理事務之正確性，完成後由「張
    先生」於台中市某汽車旅館內交付予甲○○。嗣因甲○○本人並未考領營業用駕
    駛執照，復基於行使偽造國民身分證、偽造私文書、行使偽造私文書、使公務員
    登載不實之概括犯意，先於八十八年二月四日，偽以乙○○之名義填寫汽（機）
    車駕駛人審驗暨各項異動登記書而偽造私文書，進而以此不實事項向台北市監理
    處虛偽申報乙○○欲申請補發駕駛執照而行使之，同時出示前開貼有甲○○照片
    之偽造乙○○國民身分證供承辦人員查驗，使台北市監理處承辦之公務員陷於錯
    誤，於核准並蓋用審核合格章後，將此不實事項以編列代替登載於其職務上所掌
    之汽（機）車車籍資料相關簿冊之公文書上，並據以核發貼有甲○○照片、印製
    編號（北）00000000號中國民國交通部製發汽車駕駛執照一張，足以生
    損害於乙○○及台北市監理處對於駕駛執照管理之正確性。後於八十八年四月一
    日，甲○○又偽以乙○○之名義填寫汽（機）車駕駛人審驗暨各項異動登記書而
    偽造私文書，進而以此不實事項向高雄區監理所虛偽申報乙○○欲申請補發駕駛
    執照而行使之，同時出示貼有甲○○照片之偽造乙○○國民身分證供承辦人員查
    驗，使高雄區監理所承辦之公務員陷於錯誤，於核准並蓋用審核合格章後，將此
    不實事項以編列代替登載於其職務上所掌之汽（機）車車籍資料相關簿冊之公文
    書上，並據以核發貼有甲○○照片、印製編號（省）00000000號中國民
    國交通部製發汽車駕駛執照一張，足以生損害於乙○○及高雄區監理所對於駕駛
    執照管理之正確性。嗣因甲○○駕駛營業小客車違規，違規單寄至乙○○之住處
    ，乙○○始查悉上情」等情，經被害人乙○○提出告訴，並經檢察官以八十八年
    度偵字第一八三四○號案件提起公訴，再經台灣高雄地方法院於八十九年十二月
    十三日以八十八年度易字第四○二四號案件，認上訴人甲○○上開行為構成刑法
    第第二百十六條、第二百十條、第二百十二條、第二百十四條、第二百十八條第
    一項之各類偽造文書罪而判處有期徒刑四月，並於九十年一月十八日確定在案，
    業經本院依職權查明屬實，並有該案判決書及其前科表在卷可稽（見本院卷第五
    十六頁至六十四頁判決書及第十三頁前科表），該案犯罪事實與本件檢察官起訴
    之犯罪事實（用乙○○之名義偽造租車契約書及偽造本票），就其中用乙○○之
    名義偽造文書部分，時間緊接，犯罪手法相同，且偽造之書類均與被害人乙○○
    有關，顯係基於概括之犯意，所犯又係構成要件相同之罪，係屬連續犯，為裁判
    上一罪，依審判不可分之原則，該案判決之效力，應及於本件犯罪事實全部（即
    前後二案件關於偽造乙○○名義之各類文書部分有連續關係，而本件用乙○○之
    名義偽造租車契約書及偽造本票用以租車，又有牽連關係，故該前案偽造文書罪
    判決之效力及於本件犯罪事實之全部），揆諸首揭說明，自應諭知免訴之判決。
四、原審不察，遽予論科，尚有未洽，上訴人甲○○上訴指摘原判決不當，為有理由
    ，原判決自應予撤銷，並改為本件免訴之判決，以資適法。
據上論結，應依刑事訴訟法第三百六十九條第一項前段、第三百六十四條、第三百零
二條第一項款，判決如主文。
本案經檢察官林應華到庭執行職務。
中    華    民    國      九十      年       六       月     二十一   日
                              臺灣高等法院高雄分院刑事第八庭
                                  審判長法官  張盛喜
                                        法官  邱永貴
                                        法官  莊飛宗
右正本證明與原本無異。
如不服本判決，應於判決送達後十日內向本院提出上訴狀，其未述理由者並應於提
出上訴狀後十日內向本院補提理由書（應附繕本)。
                                      書記官  魏文常
中    華    民    國      九十      年       六       月     二十二   日
                                                                      Ｄ


司法院資訊處製作；財團法人民間司法改革基金會備份。
